【裁判字號】    92,上訴,1744
【裁判日期】    921106
【裁判案由】    違反槍砲彈藥刀械管制條例
【裁判全文】
臺灣高等法院臺中分院刑事判決                  九十二年度上訴字第一七四四號
    上  訴  人
    即  被  告  甲○○
    選任辯護人  甘龍強
右上訴人因違反槍砲彈藥刀械管制條例案件，不服臺灣苗栗地方法院九十二年度訴字
第一九八號中華民國九十二年七月二十三日第一審判決（起訴案號：臺灣苗栗地方法
院檢察署九十二年度偵字第一一八０號），提起上訴，本院判決如左：
      主  文
原判決撤銷。
甲○○未經許可，寄藏手槍，累犯，處有期徒刑壹年陸月，併科罰金新台幣萬元，
罰金如易服勞役以銀元佰元即新台幣玖佰元折算壹日。扣案之德國制式九○手槍壹
支（含彈匣壹個、槍枝管制編號為0000000000）、口徑九ＭＭ制式子彈壹
顆、口徑八點六ＭＭ土造子彈壹顆，均沒收。
    事  實
一、甲○○前因違反麻醉藥品管理條例案件，經臺灣苗栗地方法院於民國（下同）八
    十七年四月三日判處有期徒刑四月確定，並於八十八年七月二十一日易科罰金執
    行完畢，猶不知警惕，前於八十八年五月間某日，由乙○○（業於八十八年十一
    月二日死亡，另經台灣苗栗地方法院檢察署檢察官為不起訴處分）將其所持有具
    殺傷力之德國制式九○手槍一支（槍枝管制編號為Ｚ000000000）、具
    殺傷力之口徑九ＭＭ制式子彈六顆、具殺傷力之口徑八點六ＭＭ土造子彈二顆及
    彈匣一個、通槍條一支（均以黑色手提包裝盛）等物品，拿至苗栗縣通霄鎮○○
    里○○○鄰○○路三巷五之九號甲○○之住處，託其寄藏，甲○○即未經許可而
    寄藏上開槍、彈。嗣於九十二年三月二十日二十一時五十分許，甲○○駕車於苗
    栗縣後龍鎮○○○道三號高速公路南向一三七公里路肩處，臨時停車，為警盤查
    時，於犯罪未發覺前向警察自首，且同意警察至其住處搜索，並扣得以黑色手提
    包裝盛之上述槍、彈等物而查獲。
二、案經甲○○向苗栗縣警察局竹南分局自首報請臺灣苗栗地方法院檢察署檢察官偵
    查起訴。
    理  由
一、訊據被告即上訴人（以下簡稱被告）甲○○對於右揭事實於警訊、偵查、原審及
    本院調查、審理時均自白不諱，並有具殺傷力之德國制式九○手槍一支、具殺傷
    力之口徑九ＭＭ制式子彈六顆、具殺傷力之土造子彈二顆及彈匣一個、通槍條一
  支等物扣案可證，而扣案之上述槍、彈，經送請鑑定，依內政部警政署刑事警察
    局九十二年五月五日刑鑑字第０９２００４７７２０號槍彈鑑定書所載：槍枝係
    屬德國制式半自動九○手槍、子彈八顆，其中六顆係口徑九ＭＭ制式子彈（業已
    試射五顆，剩一顆），二顆係土造子彈口徑八點六ＭＭ（業已試射一顆、剩一顆
    ），皆具有殺傷力。有該鑑定書在卷足參（詳見偵查卷第三十一頁至第三十三頁
    ）。足徵其自白與事實相符，是被告受託寄藏、持有槍彈等犯行，已堪認定。至
    辯護人請求本院依同條例第十八條第一項之規定，給予被告免刑之判決。但查，
    此條文之規定為「減輕或免除其刑」，亦即應就個案衡酌各種狀況，給予「減輕
    其刑」或「免刑」之裁判，非謂自首並報繳持有之槍、彈，即應免刑。而本件被
    告自承於八十八年五月間即受乙○○之託，寄藏上開具有殺傷力之槍、彈，並將
    之藏於屋旁之空地下，且於八十八年十二月份，知悉乙○○死亡，嗣因警方之前
    曾到其家搜索過二次，因害怕之緣故，才於前述時、地，向警方自首等情。由此
    可見，被告寄藏、持有上開槍、彈，長達三年十個月之期間，均未自首後報繳前
    述槍、彈，且於知悉乙○○死亡後，亦未向警方自首、報繳。嗣因警員至家中搜
    索未果後，方於前開時、地，向警方自首、報繳槍、彈，由此可知被告原有長期
    擁有上開槍、彈之慾望，且付諸行動，嗣因警方之搜查而心生警惕，是此種情況
    ，應與持有上開槍、彈不久後，旋即報繳，有不同之法律評價。再者，被告有麻
    藥之前科，素行非佳，且構成累犯。此與素行良好、無前科紀錄之人，自首並報
    繳持有之槍、彈，在法律上之評價，亦應有所區別，在此種情形，尚難給予免刑
    之判決，併此明。
二、核被告所為，係犯槍砲彈藥刀械管制條例第七條第四項、第十二條第四項之寄藏
    槍、彈等罪。被告上述持有行為，係受託寄藏之當然結果，法律上應僅就寄藏行
    為為包括之評價，不另就持有予以論罪。又被告同時寄藏槍、彈，屬一行為觸犯
    數罪名之想像競合犯，應依刑法第五十五條前段規定，從一重之槍砲彈藥刀械管
    制條例第七條第四項論處。次查，被告有事實欄所載論罪科刑執行情形，此有臺
    灣高等法院被告全國前案紀錄表在卷可稽，其受有期徒刑執行完畢後，五年以內
    再犯本件有期徒刑以上之罪，為累犯，應依刑法第四十七條規定加重其刑（先加
    後減），辯護意旨認被告並非累犯，惟本件被告寄藏槍枝之行為，自八十八年五
    月持績至九十二年三月二十日，顯係受有期徒刑執行完畢後五年內再犯，而為累
    犯至明，辯護意旨認非累犯，顯有誤會，併予敘明。又被告於犯罪未發覺前向有
    偵查權之公務員自首並報繳上開槍、彈而受裁判，應依槍砲彈藥刀械管制條例第
    十八條第一項減輕其刑。原審認被告罪證明確予以論罪科刑，固非無見，惟、
    原審判決事實及理由欄均認被告係寄藏槍、彈，卻將主文欄載為被告「持有」槍
    、彈，主文與理由間顯有矛盾。、原審判決將業已試射之口徑九ＭＭ制式子彈
    五顆及業已試射之土造子彈口徑八點六ＭＭ一顆，誤認係違禁物，而予以宣告沒
    收，顯有未洽。、另通槍條一支係乙○○所有，並非被告所有，原審判決誤認
    上開物品雖非違禁物，而係被告所有且供犯罪所用之物，而予以宣告沒收，亦有
    違誤，、原審判決漏未說明，何以未就檢察官業已請求宣告沒收之裝上開槍、
    彈、彈匣、通槍條之手提包一個之理由，復有不當。被告上訴主張其係自首，且
    係自動報繳槍枝而被告前案係違反麻醉藥品管理條例案件，純為戕害自己身體之
    行為，並無傷害、恐嚇、強盜等暴力犯罪，請求免除其刑，惟本件被告違反麻醉
    藥品管理條例案件既經判處有期徒刑四月確定，並已易科罰金執行完畢，固非傷
    害、恐嚇、強盜等暴力犯罪，但於五年內再犯上開寄藏槍、彈之罪，已為繫犯，
    自無從再邀寬典。其上訴主張諭知免刑，顯無理由。惟原審判決既有上開可議之
    處，自應由本院予以撤銷改判。爰審酌本案係因被告自首而發現，被告亦未持上
    開槍、彈另犯他案，犯罪後坦承不諱，惡性尚非重大，犯後態度亦甚佳，所生損
    害不大等因素，因認情輕法重，被告之犯罪情狀實可顯可憫恕，爰參酌原審蒞庭
    檢察官意見，依刑法第五十九條再遞減輕其刑。並審酌被告之犯罪之動機、目的
    、手段、所生之危害及犯罪後均坦承犯行之態度及酌上情等一切情狀，量處如主
    文所示之刑，併科如主文所示之罰金，並分別諭知罰金易服勞役之折算標準。
三、扣案具殺傷力之扣案之德國制式九○手槍乙支（含彈匣一個、槍枝管制編號為0
    000000000）、口徑九ＭＭ制式子彈一顆（業已試射五顆，僅剩一顆）
    ，土造子彈口徑八點六ＭＭ一顆（業已試射一顆，僅剩一顆）係違禁物，應依刑
    法第三十八條第一項第一款之規定宣告沒收。至通槍條一支及裝上開槍、彈、彈
    匣、通槍條之手提包一個係乙○○所有並非被告所有，爰不另為沒收之宣告。
據上論斷，應依刑事訴訟法第三百六十九條第一項前段、第三百六十四條、第二百九
十九條第一項前段、槍砲彈藥刀械管制條例第七條第四項、第十二條第四項、第十八
條第一項，刑法第十一條、第五十五條前段、第四十二條第二項、第四十七條、第五
十九條、第三十八條第一項第一款，罰金罰鍰提高標準條例第二條判決如主文。
本案經檢察官林永義到庭執行職務。
中      華      民      國    九十二    年     十一     月     六       日
                                   臺灣高等法院臺中分院刑事第三庭
                                         審判長法  官  陳  朱  貴
                                               法  官  劉  連  星
                                               法  官  胡  忠  文
右正本證明與原本無異。
如不服本判決應於收受送達後十日內向本院提出上訴書狀，其未敘述上訴之理由者並
得於提起上訴後十日內向本院補提理由書（均須按他造當事人之人數附繕本）。
                                               書記官  許  美  惠
中      華      民      國    九十二     年     十一     月     六      日
附錄法條
槍砲彈藥刀械管制條例第七條未經許可，製造、販賣或運輸火砲、肩射武器、機關槍
、衝鋒槍、卡柄槍、自動步槍、普通步槍、馬槍、手槍或各類砲彈、炸彈、爆裂物者
，處死刑、無期徒刑或七年以上有期徒刑；處徒刑者，併科新台幣三千萬元以下罰金
。
未經許可，轉讓、出租或出借前項所列槍砲、彈藥者，處無期徒刑或五年以上有期徒
刑，併科新台幣一千萬元以下罰金。
意圖供自己或他人犯罪之用，而犯前二項之罪者，處死刑或無期徒刑；處徒刑者，併
科新台幣五千萬元以下罰金。
未經許可，持有、寄藏或意圖販賣而陳列第一項所列槍砲、彈藥者，處五年以上有期
徒刑，併科新台幣一千萬元以下罰金。
第一項至第三項之未遂犯罰之。
                                                                        Ｆ


司法院資訊處製作；財團法人民間司法改革基金會備份。
